臺灣高等法院高雄分院刑事裁定
111年度抗字第133號
抗  告  人  
即受刑人    陳嘉佑



上列抗告人因聲請定其應執行刑案件，不服臺灣高雄地方法院中
華民國111年4月26日裁定(111年度聲字第442號)，提起抗告，本
院裁定如下：
    主  文
抗告駁回。
    理  由
一、本件抗告意旨略以：應執行刑屬一種特別之量刑過程，就犯
    罪人本身及所犯之各種犯罪之綜合判斷。刑法第50條數罪併
    罰所規定之定執行刑模式，是保證充分評價及不過度評價之
    方法。法院就應併合處罰之數個有期徒刑宣告定其應執行刑
    時，係出於刑罰經濟與責罰相當之考量，應綜合考量行為人
    所犯數罪反映出人格特性，並應權衡審酌行為人之責任與整
    體刑罰目的及相關刑事政策。是定應執行刑除應就各別刑罰
    規範目的、輕重罪間體系之平衡、整體犯罪非難評價、各行
    為彼此間之偶發性與被告前科之關聯性、各行為所侵害法益
    之專屬性或同一性、數罪對法益之加重要性等為審酌外，尤
    須參酌上開實現刑罰公平性，以杜絕犯罪之立法意旨，為妥
    適之裁量。又現階段之刑事政策已非採絕對應報主義，除重
    視實質社會正義外，更須落實人格偏差之教化功能，鼓勵每
    位犯罪人悔過向上，並能復歸家庭社會之期待。又通常受刑
    人執行過久，對個人及家庭產生破裂，亦戕害國力，要與刑
    罰執行目的及司法追求之社會修復等最終目的相違，為此請
    求重新從輕裁定，考量如初次入獄且有心遷善者，較合乎公
    平人性之裁定，避免流於情輕法重之詬病云云。
二、原裁定略以：受刑人犯如附表所示10罪，經法院分別判處如
    原裁定附表（下稱附表）所示之刑，並於如附表所示日期分
    別確定在案，且各罪之犯罪日期，而附表編號2、9、10之罪
    屬得易科罰金之罪，與附表其餘編號所示不得易科罰金之罪
    ，依刑法第50條第1 項但書之規定本不得併合處罰，惟本件
    係聲請人依受刑人請求定執行刑而提出聲請。本院就附表所
    示案件再為定應執行刑之裁判時，自應受前開已確定裁判所
    為定應執行刑內部界限之拘束，即不得重於如附表所示曾經
    定應執行刑之罪所示定應執行刑與其餘各罪所示判決刑度加
    計之總和16年8月（計算式：2年6月＋3月＋4年＋3年2月＋3年10
    月＋4月＋2年＋7月＝16年8月），而裁定應執行有期徒刑13年4
    月。
三、經查：
  ㈠數罪併罰之定應執行之刑，係出於刑罰經濟與責罰相當之考
    量，並非予以犯罪行為人或受刑人不當之利益，為一種特別
    的量刑過程，相較於刑法第57條所定科刑時應審酌之事項係
    對一般犯罪行為之裁量，定應執行刑之宣告，乃對犯罪行為
    人本身及所犯各罪之總檢視，除應考量行為人所犯數罪反應
    出之人格特性，並應權衡審酌行為人之責任與整體刑法目的
    及相關刑事政策，在量刑權之法律拘束性原則下，依刑法第
    51條第5款之規定，採限制加重原則，以宣告各刑中之最長
    期為下限，各刑合併之刑期為上限，但最長不得逾30年，資
    為量刑自由裁量權之外部界限，並應受法秩序理念規範之比
    例原則、平等原則、責罰相當原則、重複評價禁止原則等自
    由裁量權之內部抽象價值要求界限之支配，使以輕重得宜，
    罰當其責，俾符合法律授與裁量權之目的，以區別數罪併罰
    與單純數罪之不同，兼顧刑罰衡平原則；個案之裁量判斷，
    除非有全然喪失權衡意義或其裁量行使顯然有違比例、平等
    諸原則之裁量權濫用之情形，即不得任意指其為違法或不當
    。
 ㈡本件抗告人所犯如附表所示計10罪（各罪刑度詳如附表所載）
   ，所處有期徒刑合計為20年1月；而附表編號1、2、5、6、7
   、8所處之有期徒刑分別為2年6月、3月、3年2月、3年10月、
   4月、2年，加計附表編號3至4所定之執行刑有期徒刑4年，再
   加計附表編號9至10所定之執行刑有期徒刑7月，合計亦達16
   年8月。經核原裁定定其應執行刑為有期徒刑13年4月，並未
   逾越刑法第51條第5款之規定，且無違反自由裁量之內部界限
   或濫用其職權可言。原審另審酌受刑人所犯各罪之罪數及性
   質（分別為毒品危害防制條例5罪、公共危險妨害公眾往來安
   全1罪、槍砲彈藥刀械管制條例1罪、藥事法1罪、肇事逃逸及
   交通過失傷害等），犯罪時間為107年10月至109年5月間、法
   益總體侵害性、刑罰之邊際效益與痛苦程度，受刑人為84年
   次之人，尚有復歸社會需要，及受刑人稱請考量其年紀尚輕
   、思慮心智不成熟而觸法，家中尚有孩童及母親要照顧，請
   求減輕其刑等整體情狀綜合判斷，定其應執行刑如主文。原
   裁定顯無喪失權衡意義或其裁量行使顯然有違比例、平等諸
   原則之裁量權濫用之情形，亦難謂有侵害抗告人原本已有之
   權益。
  ㈢又抗告人前曾因毒品防制條例案於104年4月12日入監執行，
    於108年12月11日縮刑期滿，復於110年1月7日入高雄二監執
    行，抗告人已非屬初次入監執行，有臺灣高等法院被告前案
    紀錄表可稽；至抗告人原聲請數罪併罰意旨主張：參酌黃榮
    堅(聲請狀誤植為黃榮聖)所著「數罪併罰量刑構思之量刑」
    及最高法院學術研究會、法學雜誌等資料，定執行刑計算方
    式應以最重宣告刑（加）上第二宣告刑乘以0.7為適當具體
    之刑等語，然縱上開學者曾就定執行刑之方式有所論述，亦
    僅為法院定刑之參考，並無拘束法院之效力，是抗告人此部
    分所指，尚無可採。故抗告意旨請求撤銷原裁定，並無理由
    ，應予駁回。
據上論結，應依刑事訴訟法第412條，裁定如主文。
中　　華　　民　　國　　111 　年　　5 　　月　　25　　日
                  刑事第一庭    審判長法  官  蔡國卿
                                      法  官  林家聖
                                      法  官  惠光霞
以上正本證明與原本無異。
如不服本裁定應於送達後5日內向本院提出抗告狀。
中　　華　　民　　國　　111 　年　　5 　　月　　25　　日
                                      書記官  黃月瞳